臺灣新竹地方法院刑事判決　　　　　　　　　　　　　九十一年度訴字第二一二號
　　公　訴　人　臺灣新竹地方法院檢察署檢察官
　　被　　　告　甲○○
右列被告因護照條例等案件，經檢察官提起公訴（九十一年度偵字第一三五九號），
本院判決如左：
    主  文
甲○○共同連續行使偽造私文書，足以生損害於公眾及他人，處有期徒刑陸月，如易
科罰金，以佰元折算壹日。
在乙○○國民身份證上所變造之甲○○照片壹幀、在乙○○護照上所偽造之甲○○照
片壹幀，在中華民國普通護照申請書與在日本入境簽證申請書所分別偽造「乙○○」
之署名各壹枚及所偽造之甲○○照片各壹幀，均沒收。
    事  實
一、甲○○為大陸地區人民，因工作難覓，打算持我國護照偷渡前往日本工作謀生，
    遂與真實姓名年籍不詳、綽號「阿華」及其他不詳姓名之臺灣籍成年男子數人，
    基於共同變造特種文書、行使偽造私文書、未經許可入境等之概括犯意聯絡與行
    為分擔，計畫以變造證件之方式讓甲○○取道臺灣至日本工作，代價為人民幣十
    三萬元，言明於甲○○順利到達日本國後再付款，甲○○遂於民國九十年十一月
    初，在中國福建省福州市，先將其個人二種款式（下稱甲、乙二式）之二吋相片
    共十二張，交給「阿華」，作為變造臺灣國民身分證以冒領臺灣護照及申請日本
    國簽證之用。「阿華」及其他不詳姓名之臺灣籍成年男子數人復透過管道取得乙
    ○○（男，六十四年十二月三十日生，身分證統一編號：Ｚ000000000
    號）在九十年十一月間於火車上所遺失之國民身分證一枚後，在不詳地點，將乙
    ○○所有上開國民身分證上之乙○○照片一幀取下，換貼上甲○○之甲式照片一
    幀而變造乙○○之國民身份證，足以生損害於戶政機關對於國民身份證管理之正
    確性及乙○○本人。完成後，「阿華」及其他不詳姓名之臺灣籍成年男子數人隨
    即在中華民國普通護照申請書之簽名欄內偽造乙○○的署名一枚並貼上甲○○的
    乙式相片一張後，連同甲○○之乙式相片數幀及變造後之乙○○國民身分證影本
    一份，交給不知情之山富旅行社員工，由其代為向外交部領事事務局高雄辦事處
    申請核發乙○○之護照，並順利冒領貼有甲○○乙式照片之乙○○護照一本，足
    以生損害於外交部對於護照管理之正確性及乙○○本人；「阿華」及其他不詳姓
    名之臺灣籍成年男子數人並基於上開偽造文書之犯意聯絡，連續再在日本入境簽
    證申請書上之簽名欄，再偽造「乙○○」之署名一枚並貼上甲○○的乙式相片一
    張後，復利用不知情之山富旅行社員工，連同上開冒領之乙○○護照一本，再向
    日本交流協會高雄事務所申請乙○○之日本簽證，並順利領得偽造之乙○○日本
    簽證一份（黏貼在乙○○護照之內頁），足以生損害於日本交流協會對於赴日簽
    證之核發及乙○○個人之權益。「阿華」於辦妥上開證件後，隨即通知甲○○，
    甲○○即於同年十二月一日下午五時許，明知人民入境應向內政部警政署入出境
    管理局申請許可，竟未經許可，在不詳姓名成年男子的安排下，先到福建省火車
    站，並在當日晚上十一時許，自福建省平潭縣搭乘不詳船隻向臺灣地區出發，於
    翌（二）日晚上十二時許，在臺灣地區北部某岸邊上岸，隨後被帶至不詳地點安
    置，嗣於同年月四日晚間，不詳姓名成年男子再安排甲○○搭乘汽車約五個小時
    後到達高雄，並交付上開變造之乙○○國民身分證及貼有甲○○照片之乙○○護
    照（內有乙○○日本國簽證一份），甲○○取得上開證件後，於同次（五）日上
    午八時許，經不詳姓名成年男子帶同抵達高雄小港機場，準備在通關後，搭乘班
    機前往日本國，然為海關查驗人員當場識破而報警逮捕，並扣得前開變造乙○○
    國民身分證一枚及護照一本（內有乙○○日本國簽證一份）。
二、案經內政部警政署航空警察局高雄分局報告臺灣高雄地方法院檢察署檢察官呈請
    臺灣高等法院檢察署檢察長令轉臺灣新竹地方法院檢察署檢察官偵查起訴。
    理  由
一、訊據被告甲○○，對於右開事實，業已於警訊、檢察官偵訊時及本院審理時坦承
    不諱，核與被害人乙○○陳述其曾於九十年十一月間遺失身分證、在九十年十二
    月二十七日庭訊前從未申請過護照等情節相符，並有其上有偽造之乙○○署名各
    一枚及甲○○照片各一幀之乙○○中華民國普通護照申請書一份（附於航空警察
    局高雄分局刑案偵查卷宗第十、十一頁）、亞東關係協會九十一年七月十日亞協
    秘0000000000０號函附之乙○○日本入境簽證申請書一份（附於本院
    卷內）等在卷可憑，復有乙○○遭變造國民身分證一枚、偽造之乙○○護照一本
    、偽造之乙○○日本國簽證一份等扣案在卷足資佐證。被告之自白核與事實相符
    ，本件事證已臻明確，被告之犯行洵堪認定，應予依法論科。
二、核被告甲○○：
（一）就變造乙○○國民身份證部分之所為，係犯刑法第二百十二條之行使變造特種
      文書罪及護照條例第二十三條第一項之變造國民身分證以供申請護照罪，然護
      照條例第二十三條第一項之變造國民身分證以供申請護照罪為刑法第二百十二
      條之變造特種文書罪之特別規定，依法條競合之原則，其包括之整個變造國民
      身分證以供申請護照之行為，自應論以護照條例第二十三條第一項之變造國民
      身分證以供申請護照罪。
（二）就持變造之乙○○國民身份證、填載中華民國護照申請書而由不知情之山富旅
      行社向外交部領事事務局高雄辦事處申請核發乙○○之護照部分，係犯護照條
      例第二十三條第二項、第一項之行使變造國民身分證以供申請護照罪、刑法第
      二百十六條、第二百十條之行使偽造私文書罪及同法第二百十四條之使公務員
      登載不實罪。被告變造、偽造上開文書後，復持以行使，其變造、偽造之低度
      行為為行使之高度行為吸收，均不另論罪。又被告利用不知情之旅行社職員行
      使偽造私文書及變造之國民身份證部分，為間接正犯。
（三）就持冒領之乙○○護照、填載日本入境簽證申請書而由不知情之山富旅行社向
      日本交流協會高雄事務所申請乙○○之日本簽證部分，係犯刑法第二百十六條
      、第二百十條之行使偽造私文書罪、同法第二百十六條、第二百十四條之行使
      使公務員登載不實罪及同法第二百十四條之使公務員登載不實罪。又被告利用
      不知情之旅行社職員行使偽造私文書及使公務員登載不實文書部分，為間接正
      犯。
（四）就未經許可進入臺灣地區部分，係違反國家安全法第三條第一項之規定，犯同
      法第六條第一項之未經許可入境罪。
（五）就持乙○○護照、日本國簽證欲出海關部分，係犯刑法第二百十六條、第二百
      十四條之行使使公務員登載不實罪。被告使公務員登載不實之護照、日本國簽
      證後，復持之以行使，其使公務員登載不實之低度行為為行使之高度行為吸收
      ，不另論罪。
（六）被告與「阿華」及其他臺灣籍不詳姓名之成年男子間，就上開所述之行使偽造
      私文書、行使使公務員登載不實文書、行使變造國民身分證以供申請護照及未
      經許可入境等犯行間，有犯意之聯絡與行為之分擔，均為共同正犯。又公訴人
      起訴事實雖未敘及被告所犯行使偽造私文書（中華民國護照申請書與日本入境
      簽證申請書）、行使使公務員登載不實文書（我國護照與日本簽證）之犯行，
      然該部分事實均與公訴人起訴之犯罪事實既具牽連犯之裁判上一罪關係，應為
      起訴效力所及，本院自得一併予以審究。又被告先後二次行使偽造私文書及二
      次行使使公務員登載不實文書之犯行，均時間緊接、手法雷同，所犯係犯罪構
      成要件相同之罪，顯係基於概括之犯意反覆為之，均應依刑法第五十六條連續
      犯之規定論以一連續行使偽造私文書罪及一連續行使使公務員登載不實文書罪
      ，並均依法加重其刑。再，被告所犯上開行使變造國民身分證以供申請護照罪
      、連續行使偽造私文書罪、連續行使使公務員登載不實文書罪與未經許可入境
      罪四罪間，有方法、目的之牽連關係，為刑法第五十五條之牽連犯，應從較重
      之連續行使偽造私文書罪處斷。
    爰審酌被告為能順利偷渡至日本，竟不惜代價與「阿華」等人以變造、偽造證件
    之方法達成其目的，嚴重妨害外交部、日本交流協會代表日本國對於管制外國人
    入境日本國審核之權限，並影響乙○○本人之利益，幸其犯罪及時被發現，所生
    之損害不大，其於犯罪後亦坦承犯意，態度良好等一切情狀，量處如主文所示之
    有期徒刑，並諭知易科罰金之折算標準。
三、至於在乙○○國民身份證上所變造之甲○○甲式照片一幀、在乙○○護照上所偽
    造之甲○○照片乙式一幀、在中華民國普通護照申請書與在日本入境簽證申請書
    所分別偽造甲○○乙式照片各一幀，均係被告甲○○所有，供其犯罪所有之物，
    業據其陳明在卷，均應依刑法第三十八條第一項第二款之規定宣告沒收；在中華
    民國普通護照申請書與在日本入境簽證申請書所分別偽造「乙○○」之署名各一
    枚，不問屬於犯人與否，均應依刑法第二百十九條之規定宣告沒收。
四、據上論斷，應依刑事訴訟法第二百九十九條第一項前段，護照條例第二十三條第
    二項、第一項，國家安全法第六條第一項，刑法第十一條前段、第二十八條、第
    五十六條、第二百十六條、第二百十條、第二百十四條、第二百十九條、第五十
    五條、第四十一條第一項、第三十八條第一項第二款，罰金罰鍰提高標準條例第
    一條前段、第二條，判決如主文。
本案經檢察官劉邦繡到庭執行職務。
中      華      民      國    九十一    年      八      月      六      日
                                  臺灣新竹地方法院刑事第一庭
    法  官    遲中慧
右正本證明與原本無異。
如不服本判決，應於判決送達後十日內向本院提出上訴狀( 應附繕本 )，上訴於
臺灣高等法院。
                                    書記官   龔柏萃
中      華      民      國    九十一    年      八      月      六      日
附錄本案論罪科刑法條全文：
國家安全法第六條第一項
違反第三條第一項規定未經許可入出境者，處三年以下有期徒刑﹑拘役或
科或併科新臺幣九萬元以下罰金。
中華民國刑法第二百一十六條
 (行使偽造變造或登載不實之文書罪)
行使第二百十條至第二百十五條之文書者，依偽造、變造文書或登載不實
事項或使登載不實事項之規定處斷。
中華民國刑法第二百一十條
 (偽造變造私文書罪)
偽造、變造私文書，足以生損害於公眾或他人者，處五年以下有期徒刑。
中華民國刑法第二百一十四條
 (使公務員登載不實罪)
明知為不實之事項，而使公務員登載於職務上所掌之公文書，足以生損害
於公眾或他人者，處三年以下有期徒刑、拘役或五百元以下罰金。
護照條例第二十三條第二項、第一項
偽造、變造國民身份證以供申請護照，足以生損害於公眾或他人者，處五年以下有期
徒刑、拘役或科或併科新臺幣五十萬元以下之罰金。
行使前文書者，亦同。
